臺灣板橋地方法院交通事件裁定　　　　　　　　　　九十三年度交聲字第二０三號
　　原處分機關　交通部公路總局臺北區監理所板橋監理站
　　異　議　人　甲○○
右列異議人因違反道路交通管理處罰條例事件，對於交通部公路總局臺北區監理所板
橋監理站於中華民國九十三年二月十一日所為之處分〔原處分案號：板監違字第裁四
一─Ｃ0000000號、第裁四一─Ｃ0000000號〕，聲明異議，本院裁定
如左：
    主  文
原處分撤銷。
甲○○汽車所有人，因汽車駕駛人不服指揮稽查而逃逸，處罰鍰新臺幣參仟元。
甲○○被舉發『不依標誌標線號誌指示』違規部份，不罰。
    理  由
壹、本件原處分機關係以異議人於民國〔下同〕九十二年三月十三日晚上九時十五分
    許，其所有牌照號碼ＲＩＴ─四三０號輕機車，在臺北縣板橋市○○路○段處，
    有『不依標誌標線號誌指示』、『違反處罰條例之行為，拒絕停車接受稽查而逃
    逸』之舉發違規事實，乃依道路交通管理處罰條例第四十八條第一項第二款，第
    六十條第一項之規定，分別裁決壹、『〔一〕「罰鍰新台幣壹仟捌佰元整，並依
    第六十三條第一項記違規點數一點，罰鍰限於九十三年三月十二日前繳納。」、
    「上開罰鍰逾期不繳納之處分：〔一〕自九十三年三月十三日起易處吊扣駕駛執
    照二個月，並限於九十三年三月二十七日前繳送。〔二〕九十三年三月二十七日
    前未繳送駕駛執照者，自九十三年三月二十八日起易處吊銷，並逕行註銷駕駛執
    照。〔三〕駕駛執照經吊（註）銷後，自九十三年三月二十八日起一年內不得
    重新考領駕駛執照。」』，貳、『〔一〕「罰鍰新台幣陸仟元整，並依六十三條
    第一項記違規點數一點，罰鍰限於九十三年三月十二日前繳納。」、「上開罰鍰
    逾期不繳納之處分：〔一〕自九十三年三月十三日起易處吊扣駕駛執照三個月，
    並限於九十三年三月二十七日前繳送。〔二〕九十三年三月二十七日前未繳送駕
    駛執照者，自九十三年三月二十八日起易處吊銷，並逕行註銷駕駛執照。〔三〕
    駕駛執照經吊（註）銷後，自九十三年三月二十八日起一年內不得重新考領駕駛
    執照。」』；異議人則以：伊當時已懷孕三個月，伊自懷孕後至九十二年十一月
    四日生產時，均在嘉義待產，否認曾於案發時、地駕駛ＲＩＴ─四三０號輕機車
    ，且該機車亦無借人使用，再者案發當時係晚上，可能警察看錯車牌號碼及並無
    照片為證等由，聲明異議。
貳、查：〔一〕右揭舉發違規事實，係由臺北縣政府警察局交通隊警員姜啟光依於九
    十二年三月十三日晚上二十一時十五分許，在臺北縣板橋市○○路與雙十路口執
    行交通稽查巡邏勤務時，發現一機踏車未依〔機車需兩段式左轉〕交通標誌指示
    行駛，經其鳴笛並以指揮棒指示該車停車受檢，該車駕駛人不聽指示拒絕接受檢
    查，反往文化路二段二六三巷內加速逃逸，因該車經其攔停時曾減速，故當時看
    清楚並記下該車之『牌照號碼〔ＲＩＴ─四三０號〕』，並見該車為一『青少年
    』所駕駛，後座載一少女，嗣查詢後乃依道路交通管理處罰條例第四十八條第二
    款、第六十條第一項之規定逕行舉發，此有臺北縣政府警察局北警交字第０９３
    ０００５６４３號函所附「台北縣政府警察局交通隊受理交通違規申訴案件答辯
    報告書」一件、臺北縣政府警察局舉發違反道路交通管理事件通知單正本二紙〔
    北縣警交字第Ｃ00000000號、第Ｃ00000000號〕在卷足參，據
    此斟之，原舉發單位係以右開機車之『駕駛人』有前述違規，而對『汽車駕駛人
    』『逕行舉發』。〔二〕異議人固不否認係牌照號碼ＲＩＴ─四三０號輕機車之
    『所有人』〔參見本院訊問筆錄〕，惟異議人以伊當時已懷孕三個月，人在嘉義
    待產、機車亦不曾借予他人使用為由，否認曾於案發時、地駕駛該機車，並提出
    其女陳侑婕之戶口名簿影本〔記載異議人之女陳侑婕於九十二年十月二十六日出
    生〕暨其腳掌拓印賀帖為據。查：舉發員警自承牌照號碼ＲＩＴ─四三０號輕機
    車之駕駛人係一『青少年』，業見前述，則異議人稱案發當時伊並未駕駛上開機
    車乙情，與事實相符，應堪採信。〔三〕次據前揭臺北縣政府警察局函文及答辯
    報告書所載，舉發員警姜啟光係『看清楚』該車車號碼〔ＲＩＴ─四三０號〕」
    查詢後逕舉酌之，關於舉發『不依標誌標線號誌指示』違規部份，並非『經以科
    學儀器取得證據資料』。〔四〕關於舉發『汽車所有人，因汽車駕駛人不服指揮
    稽查而逃逸部份─員警為此部份舉發，本質上為行政處分，係公務員基於職務上
    權力，依法就特定之具體事件所為具公法上效果之單方行政行為，基於公務員為
    公法上行為具有公信力之原則，該行政處分當可被推定為真正，使執勤員警得當
    機處分以維護交通秩序、安全之行政目的，反之，若謂公務員一切行政行為均需
    預留證據以證其實，則國家行政勢必窒礙難行，據此，刑事訴訟法就犯罪證據有
    關之規定中，與屬行政秩序罰之交通違規裁罰本旨不合之部分，自不在準用之列
    。本件舉發員警姜啟光於答辯報告書中描述案情始末甚為詳實，並無有違常理之
    處，勘信為真。至異議人抗辯其所有牌照號碼ＲＩＴ─四三０號輕機車之車身顏
    色係『銀色』，與舉發通知單上所載『白色』不符，並提出車體照片四幀為證，
    但經本院當庭勘驗該車行照，上載該車顏色係白色無誤〔參見本院訊問筆錄〕，
    又舉發員警既係依當時所記下之『牌照號碼』查詢車籍資料後填單舉發，則舉發
    單上所載之『車身顏色』係與車籍資料所載內容相符，而與實際車身顏色不符，
    為理所當然。再者異議人提出之戶口名簿影本〔記載異議人之女陳侑婕於九十二
    年十月二十六日生〕，固可證明異議人確實於案發當時已懷有身孕，惟與「異議
    人是否為牌照號碼ＲＩＴ─四三０號輕機車之所有人」無關。凡此，堪認右列機
    車之『駕駛人』於右揭時、地，確有員警所舉發之『違反處罰條例之行為，拒絕
    停車接受稽查而逃逸』之違規事實。
參、原處分機關為前述處分，固非無見。惟：〔一〕按「汽車『駕駛人』之行為有不
    服指揮稽查而逃逸，當場不能或不宜攔截製單舉發者，得對汽車『所有人』逕行
    舉發處罰。」，道路交通管理處罰條例第七條之二定有明文。至『非』『經以科
    學儀器取得證據資料』之汽車『駕駛人』轉彎時『不依標誌、標線、號誌指示』
    之違規，並無得對汽車『所有人』逕行舉發處罰之規定。本件原舉發單位，就所
    舉發之『不依標誌標線號誌指示』之違規事實，非『經以科學儀器取得證據資料
    』，原處分機關，竟以板監違字第裁四一─Ｃ0000000號裁決書，對「汽
    車『所有人』」即異議人，裁處右列處分，即有違誤。〔三〕「汽車所有人、駕
    駛人違反道路交通管理，經主管機關裁決後逾十五日未向管轄地方法院聲明異議
    ，或其聲明異議經法院裁定確定，而不依裁決或裁定繳納罰鍰或不繳送汽車牌照
    、駕駛執照者，依左列規定處理之：一、經處分吊銷汽車牌照或駕駛執照者，由
    公路主管機關逕行註銷。二、經處分吊扣汽車牌照或駕駛執照者，按其吊扣期間
    加倍處分；仍不依限期繳送汽車牌照或駕駛執照者，吊銷其汽車牌照或駕駛執照
    。三、罰鍰不繳者，按其罰鍰數額，易處吊扣汽車牌照或駕駛執照一個月至三個
    月；不依期限繳送汽車牌照或駕駛執照者，吊銷其汽車牌照或駕駛執照。」，為
    道路交通管理處罰條例第六十五條第一項明定。析索立法意旨，係指原處分於「
    確定」後始有執行力，乃原處分機關於「九十三年二月十一日」裁決如前，竟自
    裁決受處分人壹、「罰鍰限於九十三年三月十二日前繳納。」「上開罰鍰逾期不
    繳納之處分：〔一〕自九十三年三月十三日起易處吊扣駕駛執照二個月，並限於
    九十三年三月二十七日前繳送。〔二〕九十三年三月二十七日前未繳送駕駛執照
    者，自九十三年三月二十八日起易處吊銷，並逕行註銷駕駛執照。〔三〕駕駛執
    照經吊（註）銷後，自九十三年三月二十八日起一年內不得重新考領駕駛執照。
    」』，貳、「罰鍰限於九十三年三月十二日前繳納。」、「上開罰鍰逾期不繳納
    之處分：〔一〕自九十三年三月十三日起易處吊扣駕駛執照三個月，並限於九十
    三年三月二十七日前繳送。〔二〕九十三年三月二十七日前未繳送駕駛執照者，
    自九十三年三月二十八日起易處吊銷，並逕行註銷駕駛執照。〔三〕駕駛執照經
    吊（註）銷後，自九十三年三月二十八日起一年內不得重新考領駕駛執照。」』
    ，以右列處分礙及憲法保障之受處分人依法爭訟之權，均非適法，爰將原處分撤
    銷，如主文第壹項。異議人執前情聲明異議，非均有理由，惟原處分既有可議，
    自應由本院將原處分撤銷。牌照號碼ＲＩＴ─四三０號輕機車之『駕駛人』於右
    揭時、地，確有員警所舉發之『違反處罰條例之行為，拒絕停車接受稽查而逃逸
    』之違規事實，均見前述，是本院就舉發『汽車駕駛人不服指揮稽查而逃逸』，
    應對異議人即汽車所有人，按道路交通管理處罰條例第七條之二之規定，另為適
    法之處分，如主文第貳項。就舉發『不依標誌標線號誌指示』部份，諭知異議人
    不罰，如主文第參項。
據上論結，應依道路交通案件處理辦法第二十條前段，道路交通管理處罰條例第七條
之二第一項第四款、第六十條第一項，裁定如主文。
中　　　華　　　民　　　國　　九十三　　年　　　七　　　月　　 二十三 　日
                                      臺灣板橋地方法院交通法庭
                                          法  官    陳  福  來
右正本證明與原本無異。
如不服本裁定應於送達後五日內向本院提出抗告狀。
                                          書記官    林  兆  嘉
中　　　華　　　民　　　國　　九十三　　年　　　七　　　月　　 二十三 　日
